臺灣彰化地方法院刑事判決
110年度勞安訴字第6號
公  訴  人  臺灣彰化地方檢察署檢察官  
被      告  顏勤榮


選任辯護人  邱垂勳律師
被      告  張緯昇


上列被告因過失致死案件，經檢察官提起公訴（110年度偵字第7
566號），本院依簡式審判程序判決如下：
    主  文
顏勤榮犯過失致死罪，處有期徒刑五月，如易科罰金，以新臺幣
一千元折算一日。
張緯昇犯過失致死罪，處有期徒刑三月，如易科罰金，以新臺幣
一千元折算一日。
    犯罪事實及理由
一、本案根據被告顏勤榮、張緯昇於偵查及本院審理時之自白、
    證人洪淯澖於警詢、偵查中之證述、現場照片、蒐證照片、
    現場圖、二林基督教醫院法醫參考病歷資料、臺灣彰化地方
    檢察署相驗筆錄、相驗屍體證明書、檢驗報告書、勞動部職
    業安全衛生署函暨檢送之重大職業災害檢查報告書、彰化縣
    二林鎮公所函文暨附件，認定被告顏勤榮、張緯昇有以下之
    犯罪事實：
  ㈠顏勤榮為「昌蘄畜牧場」（址設彰化縣○○鎮○○巷00號）之負
    責人，主要經營豬飼育業業務，為職業安全衛生法所稱之雇
    主；張緯昇受僱於顏勤榮，擔任昌蘄畜牧場場長，為現場作
    業負責人，指揮現場員工作業；林立珅則受僱於顏勤榮，擔
    任飼育助手，受張緯昇指揮，負責昌蘄畜牧場豬隻飼養、環
    境清潔和各項雜務。
  ㈡顏勤榮本應注意雇主為防止作業場所有墜落之虞而引起危害
    ，應有符合規定之必要安全衛生設備及措施，即對於高度在
    2公尺以上之工作場所邊緣及開口部分，勞工有遭受墜落危
    險之虞者，應設有適當強度之護欄、護蓋等防護設備，而昌
    蘄畜牧場於緊鄰豬舍處設有「污水池」，污水池平台距離豬
    舍地面高2.2公尺、污水池寬2.8公尺、長7.3公尺，深達4公
    尺、污水池注有污水達滿水位即水深4公尺，由豬舍爬上平
    台，污水池走道寬1.5公尺，勞工在該處作業有墜落污水池
    之危險，顏勤榮明知上情，仍違反上開規定，且對員工於該
    處作業而墜落污水池，將可能造成死亡之結果，並無不能注
    意之情事，竟疏未注意，未於污水池開口設置護欄、護蓋等
    防護設備。
  ㈢張緯昇於109年12月30日下午2時許，指派林立坤及另名員工
    洪淯澖，在緊鄰污水池之豬舍清理屋頂破損掉落之鐵皮，張
    緯昇應注意污水池平台未設置防護設備，員工清掃時可能爬
    上該處作業而墜落污水池，將可能造成死亡之結果，且依當
    時情形及其智識、能力及經驗，並無不能注意之情事，竟疏
    未注意，而未告知不得至該污水池平台，任由林立珅在進行
    清除作業時，自行以合梯攀登至污水池平台查看屋頂破損情
    況，於雇主顏勤榮無設置適當強度防護設備之情況下，林立
    珅甫爬上污水池平台即不慎跌倒墜落至污水池中，經報請消
    防救護人員打撈救助，林立珅仍於同日下午3時25分許，因
    溺於污水池引起窒息，導致呼吸性休克，於送往二林基督教
    醫院到院前死亡。
二、論罪科刑：
　㈠被告顏勤榮為職業安全衛生法第2條第3款所定之雇主，其違
    反該法第6條第1項第5款之規定，致生同法第37條第2項第1 
    款之職業災害，核其所為，係犯職業安全衛生法第40條第1
    項違反應有防止危害安全衛生設備及措施規定致生職業災害
    罪及刑法第276條過失致死罪；核被告張緯昇所為，係犯刑
    法第276條過失致死罪。
　㈡被告顏勤榮以一行為同時觸犯上開罪名，為想像競合犯，應
    從一重之過失致死罪論斷。
　㈢關於量刑：
　⒈被告顏勤榮部分：爰審酌被告顏勤榮為職業安全衛生法所稱
    之雇主，經營蓄豬事業多年，已有豐富之職場經驗，當知妥
    善注意工作場所安全，避免職業災害發生，卻疏未注意以致
    釀成本件事故，造成被害人林立珅死亡之結果，讓家屬承受
    無法抹滅的傷痛，被害人無法體驗人生的美好，實有可議之
    處，而被告顏勤榮於犯罪後坦承犯行，態度良好，被告顏勤
    榮與告訴人曾進行多次調解，因賠償金額無法達到共識，而
    未成立和解，但被告顏勤榮、張緯昇表示可以連帶賠償新臺
    幣（下同）500萬元，並提出170萬元之支票，作為第一期給
    付，後續再由民事判決確認賠償金額後，被告顏勤榮、張緯
    昇將依判決之內容賠償，但告訴人無法接受，難認被告顏勤
    榮毫無賠償之意，另斟酌被告顏勤榮於本院審理時自述：我
    的學歷是高職肄業，目前在經營畜牧場，已婚，有2個女兒
    ，1個結婚了，目前都在幫忙家裡的事業，年收入沒有辦法
    估計，看市場，利潤多少不是我們決定的，我的財產被假扣
    押後，週轉困難，希望刑事及民事趕快終結等語之教育程度
    、家庭生活、經濟狀況，辯護人表示：被告顏勤榮已坦承犯
    行，過失情節輕微，願意共同以500萬元和解，並先提出170
    萬元支票理賠，而告訴人另有提出民事假扣押，扣押財產大
    於求償金額，應可充分獲得賠償，被告顏勤榮為殷實之畜牧
    場工作人員，有產業及家庭需要經營，希望從輕量刑等語之
    量刑意見，公訴人請求審酌被告顏勤榮、張緯昇未與被害人
    家屬達成和解，依法量刑之量刑意見，告訴代理人表示被告
    顏勤榮、張緯昇之行為導致本件悲劇的發生，被告顏勤榮、
    張緯昇一直不願意提高和解金額，告訴人還有母親及年幼的
    小孩，迄今仍走不出失去親人的傷痛，希望從重量刑之量刑
    意見等一切情狀，量處如主文所示之刑，並諭知易科罰金之
    折算標準。
　⒉被告張緯昇部分：爰審酌被告張緯昇為畜牧場現場主管，為
    實際指揮被害人業務之人，並負責污水池之相關作業，當知
    污水池平台未具備適當防護措施，而有跌落之危險，竟未妥
    善指示被害人，終致被害人跌落污水池窒息死亡之結果，所
    為實為可議，而被告張緯昇於犯罪後坦承犯行，態度良好，
    另斟酌本案和解狀況、其於本院審理時自述：我的學歷是高
    職畢業，未婚，沒有小孩，目前與母親同住，仍在畜牧場工
    作，月薪資約5萬元，我需要奉養母親等語之教育程度、家
    庭生活、經濟狀況，另斟酌辯護人、公訴人及告訴代理人上
    開量刑意見等一切情狀，量處如主文所示之刑，並諭知易科
    罰金之折算標準。
三、辯護人雖然請求本院給予緩刑之宣告，但被告顏勤榮、張緯
    昇並未與被害人家屬達成和解，本院思考再三，認為本案承
    受最大傷痛的是家屬，是否給予緩刑，應充分尊重家屬的意
    見，認為不宜為緩刑之宣告。　　
四、依刑事訴訟法刑事訴訟法第273條之1第1項、第299條第1項
    前段，判決如主文。　　
本案經檢察官洪英丰提起公訴，檢察官吳皓偉到庭執行職務。　
中　　華　　民　　國　　111 　年　　3 　　月　　28　　日
                  刑事第五庭  法  官  陳德池　
以上正本證明與原本無異。　　　　　　　　　
如不服本判決，應於收受判決後20日內向本院提出上訴書狀，並
應敘述具體理由。其未敘述上訴理由者，應於上訴期間屆滿後20
日內向本院補提理由書（均須按他造當事人之人數附繕本）「切
勿逕送上級法院」。
告訴人或被害人對於判決如有不服具備理由請求檢察官上訴者，
其上訴期間之計算係以檢察官收受判決正本之日期為準。
中　　華　　民　　國　　111 　年　　3 　　月　　28　　日
                              書記官  陳孟君
附錄論罪科刑法條全文：
職業安全衛生法第40條第1項
違反第6條第1項或第16條第1項之規定，致發生第37條第2項第1
款之災害者，處3年以下有期徒刑、拘役或科或併科新臺幣30萬
元以下罰金。
　
中華民國刑法第276條
因過失致人於死者，處5年以下有期徒刑、拘役或50萬元以下罰
金。